臺灣臺北地方法院刑事判決
111年度侵訴字第20號
公  訴  人  臺灣臺北地方檢察署檢察官
被      告  張志偉



選任辯護人  蔡宜臻律師
上列被告因妨害性自主罪案件，經檢察官提起公訴（110年度偵
字第34092號），本院判決如下：
    主  文
張志偉犯乘機性交罪，處有期徒刑壹年捌月。緩刑叄年，緩刑期
間付保護管束，並應於本判決確定之日起壹年內，接受法治教育
肆場次。
    事  實
一、張志偉與代號AW000-A110335之成年女子（實實姓名年籍詳
    卷，下稱A女）係朋友關係，2人於民國110年8月26日晚間7
    時許，在臺北巿信義區基隆路1段127號6樓之2張志偉住處共
    同吃飯飲酒，A女因飲酒過量，於翌（27）日凌晨1時許醉倒
    ，躺臥在張志偉住處客廳沙發上休息，張志偉明知A女因酒
    醉意識不清，已達不能、不知抗拒之程度，竟仍將A女攙扶
    至其臥室內，乘A女因酒醉意識不清，不能且不知抗拒之機
    ，以陰莖進入A女陰道內而為性交之行為得逞。
二、案經A女訴由臺北市政府警察局信義分局報請臺灣臺北地方
    檢察署（下稱臺北地檢署）檢察官偵查起訴。
    理  由
一、本判決所引用之卷內所有證據資料，公訴人、被告張志偉及
    其辯護人於準備程序迄至本案言詞辯論終結，均不爭執該等
    卷證之證據能力或曾提出關於證據能力之聲明異議，本院審
    酌上開證據資料作成時之情況，認均與本件待證事實有關，
    且尚無違法不當取得及證明力明顯過低之瑕疵，而認為以之
    作為證據應屬適當，依刑事訴訟法第159條之5規定，應有證
    據能力。
二、上揭犯罪事實，業據被告於本院審理時坦承不諱（見本院卷
    一第48頁、本院卷二第28頁），核與證人即告訴人A女（下
    逕稱A女）於警詢、偵訊時之證述大致相符（見偵卷第19至2
    7頁、第137至139頁），並有內政部警政署刑事警察局110年
    9月27日刑生字第0000000000000號鑑定書、性侵害案件驗證
    同意書、疑似性侵害案件證物採集單、臺北市立聯合醫院陽
    明院區受理性侵害事件驗傷診斷書、被告與A女之對話錄音
    檔案及其譯文、被告住處附近之監視畫面及截圖等證在卷可
    佐（見偵卷147頁、偵卷不公開卷第43至44頁、第71至81頁
    、第143至145頁），足認被告上開任意性自白確與事實相符
    ，堪以採信。本案事證明確，被告犯行堪以認定，應依法論
    科。
三、論罪科刑
（一）按刑法第225條之乘機性交罪，須被害之男女不能或不知
      抗拒之原因，非出於犯人所為，而犯人僅乘此不能或不知
      抗拒之時機，以為性交，始有其適用；又該條文所謂相類
      之情形，係指被害人雖非精神、身體障礙、心智缺陷，但
      受性交時，因昏暈、酣眠、泥醉等相類似之情形，致無同
      意性交之理解或無抗拒性交之能力者而言，至被害人之所
      以有此情狀，縱因自己之行為所致，仍不能解免乘機對其
      性交者之刑責，是被告利用A女酒醉陷於不知、不能抗拒
      之狀態，對A女為性交行為，核其所為，係犯刑法第225條
      第1項之乘機性交罪。
（二）而乘機性交案件之犯罪情節未必盡同，所造成危害社會程
      度自屬有異，惟法律科處此類犯罪，所設法定本刑為3年
      以上有期徒刑，不可謂之不重，於此情形，倘依其情狀處
      以有期徒刑，即足懲儆，並可達防衛社會之目的者，非不
      可依客觀犯行與主觀惡性考量其情狀是否有可憫恕之處，
      適用刑法第59條之規定酌量減輕其刑，期使個案裁判之量
      刑能斟酌至當，而符合比例原則、罪刑相當原則。本案被
      告對A女所犯乘機性交犯行，雖不可取，惟考量被告於案
      發後與A女簽立和解書並已全數給付A女和解金額80萬元，
      有和解書、匯款申請書、本院公務電話紀錄在卷可證（見
      本院卷一第57至65頁），嗣於本院審理中終能坦承犯行，
      堪認被告尚非極惡之人，是被告本案犯行，固屬非是，然
      審酌上情，如科以被告3年以上有期徒刑，仍有情輕法重
      之憾，爰依刑法第59條之規定酌減其刑。
（三）爰審酌被告利用A女酒醉不知、不能抗拒之際，對A女為乘
      機性交之行為，造成A女精神及身體上均遭受痛苦，被告
      對他人性自主決定權未予尊重，自應受一定程度之非難。
      惟被告前無犯罪科刑紀錄，有臺灣高等法院被告前案紀錄
      表1份在卷可查（見本院卷二第37頁），素行尚可，被告
      於本院並已坦認犯行，並與A女達成和解賠償損害，已見
      悔意，兼衡被告犯罪之動機、目的、手段、對A女造成之
      危害程度、被告之生活狀況、智識程度、家庭經濟狀況（
      見本院卷二第30頁）等一切情狀，量處如主文所示之刑。
四、被告前無犯罪科刑紀錄，已如前述。其因一時失慮，致罹刑
    章，事後終能坦承犯行，足認尚有悔意，堪認被告經此罪刑
    之宣告，當知所警惕，信無再犯之虞，且告訴人亦同意不再
    追究被告刑事責任、給予被告緩刑，有和解書、臺北地檢署
    公務電話紀錄在卷可參（見本院卷一第57至58頁、本院卷二
    第33頁），公訴人尊重告訴人之意見，同意予被告緩刑自新
    之機會（見本院卷二第31頁）。本院認為被告所受宣告之刑
    ，以暫不執行為適當，應依刑法第74條第1項第1款，併予宣
    告緩刑3年。惟被告所犯為刑法第91條之1所列之罪，且為避
    免被告心存僥倖，仍認有課予一定負擔之必要，爰依刑法第
    74條第2項第8款規定，命被告應於本判決確定之日起1年內
    ，接受4場次之法治教育課程，以冀導正其法律觀念，並依
    刑法第93條第1項第1、2款之規定，諭知於緩刑期間付保護
    管束，以觀後效。倘被告未記取教訓而再犯，或未遵循前揭
    應行負擔之事項且情節重大，足認原宣告之緩刑難收其預期
    效果，而有執行刑罰之必要者，檢察官得聲請撤銷上開緩刑
    之宣告，併予敘明。　　　
據上論斷，應依刑事訴訟法第299條第1項前段，判決如主文。　
本案經檢察官孫沛琦提起公訴，經檢察官林淑玲到庭執行職務。
中　　華　　民　　國　 111　　年　　10　　月　　20　　日
　　　　　　　　　刑事第二十三庭  審判長法　官　馮昌偉
                                  
　　　　　　　　　　　　　　　　　      法  官  鄧鈞豪
                                  
　　　　　　　　　　　　　　　　　      法  官  陳乃翊
上正本證明與原本無異。 
如不服本判決應於收受送達後20日內向本院提出上訴書狀，並應
敘述具體理由；其未敘述上訴理由者，應於上訴期間屆滿後20日
內向本院補提理由書（均須按他造當事人之人數附繕本）「切勿
逕送上級法院」。告訴人或被害人如對於本判決不服者，應具備
理由請求檢察官上訴，其上訴期間之計算係以檢察官收受判決正
本之日期為準。 因疫情而遲誤不變期間，得向法院聲請回復原
狀。
                                        書記官  鄭如意
中　　華　　民　　國　　111 　年　　10　　月　　20　　日
附錄本案論罪科刑法條
中華民國刑法第225條第1項
對於男女利用其精神、身體障礙、心智缺陷或其他相類之情形，
不能或不知抗拒而為性交者，處3年以上10年以下有期徒刑。